【裁判字號】    91,交易,154
【裁判日期】    920722
【裁判案由】    過失傷害
【裁判全文】
臺灣嘉義地方法院刑事判決                        九十一年度交易字第一五四號
    公  訴  人  臺灣嘉義地方法院檢察署檢察官
    被      告  丙○○
右列被告因過失傷害案件，經檢察官提起公訴（九十一年度調偵字第六０號），本院
判決如左：
    主  文
丙○○因過失傷害人致重傷，處有期徒刑柒月。
    事  實
一、丙○○於民國（下同）九十年八月十三日上午十一時五十分許，駕駛車牌號碼六
    Ｋ─五七二七號自用小客車，由嘉義市往嘉義縣新港鄉即南向北方向行駛，途經
    嘉義縣太保市○○路○路二段月眉橋前與月眉橋旁產業道路交岔路口之際，應注
    意汽車在快慢車道間變換車道時，應讓直行車先行，並注意安全距離，而當時係
    晴天，視距良好，且上開路段係直路、乾燥、無缺陷、無障礙物等情形，並無不
    能注意之情事，竟疏於注意，於駕車途經該處在快慢車道間變換車道欲右轉至月
    眉橋旁產業道路時，未暫停讓行駛於同向慢車道由林茂輝所騎乘之車牌號碼ＦＶ
    八─五八二號機車先行，即貿然變換車道，適林茂輝駕駛上開機車行經該處，反
    應不及，致撞上前開自小客車，林茂輝因而受有頭部外傷併腦震盪、左側第二至
    第九根肋骨骨折、多處裂傷（下唇二乘一公分、下巴三乘一公分）擦傷（左膝、
    兩手）及第二節至第六節頸椎脊髓損傷致四肢輕癱之重傷害，甲○○受有擦傷之
    傷害（此部份未據告訴）。丙○○於肇事後，在未為有偵查權限之機關或公務員
    發覺前，即向處理之嘉義縣警察局水上分局南新派出所警員乙○○供承係其駕車
    肇事，並接受裁判。
二、案經林茂輝訴由嘉義縣警察局水上分局報告臺灣嘉義地方法院檢察署檢察官偵查
    起訴。
    理  由
一、訊據被告丙○○固坦承有駕駛前開自小客車，於右開時、地發生車禍，致告訴人
    林茂輝受傷之事實不諱，核與告訴人林茂輝指訴及證人甲○○於警訊時證述之情
    節相符，復有道路交通事故調查報告表在卷可按；又本件肇事林茂輝因而受有頭
    部外傷併腦震盪、左側第二至第九根肋骨骨折、多處裂傷（下唇二乘一公分、下
    巴三乘一公分）擦傷（左膝、兩手）及第二節至第六節頸椎脊髓損傷致四肢輕癱
    之重傷害，復有診斷證明書三件在卷可稽
二、按汽車在快慢車道間變換車道時，應讓直行車先行，並注意安全距離，道路交通
    安全規則第九十七條第五款定有明文，此係被告應注意之事項，又該路於月眉橋
    附近係直路之事實，為被告所自承，又依開報告表當時係晴天，視距良好，該路
    段係直路、乾燥、無缺陷、無障礙物等情形，應無不能注意之情事，而被告於前
    述時、地駕車於快車道，在進入慢車道前竟未注意右側慢車道有無來車，逕行往
    右變換車道，將車駛入慢車道，致騎機車之林茂輝反應不及，自後撞及被告所駕
    駛之汽車，致林茂輝受有前述之重傷害，其有過失甚明，而林茂輝騎機車行經肇
    事地點，因被告突由快車道轉換至慢車道，閃避不及，自後撞及被告所駕之車，
    難認有何過失，被告所辯伊駕駛前開自小客車，已由快車道切入慢車道，開了十
    幾公尺後，伊看後視鏡，見有機車，即將車停下，要讓機車先行，該機車即撞上
    伊車後之保險桿，伊並無過失云云，顯係卸責之詞，不足採取。本件肇事責任送
    請中央警察大學鑑定結果，亦同此認定，有該校九十二年三月二十八日校科字第
    九一０五九五一號函附鑑定書在卷可按，又被害人林茂輝騎機車行經肇事地點，
    因被告突由快車道轉換至慢車道，反應不及，自後撞及被告所駕之車致受傷，難
    認有何過失，台灣省嘉雲區車輛行車事故鑑定委員會九十一年六月十二日嘉鑑字
    第九一○五六八號函認被害人亦有過失，尚有不當，不足採取。又告訴人林茂輝
    係因本件車禍受有前開傷害，已如前述，足見被告過失駕駛行為與被害人之受傷
    害間，有相當因果關係，是本件事證明確，被告過失致重傷害犯行，堪以認定。
三、又查本件告訴人林茂輝因疑敗血性休克、呼吸衰竭於九十年十二月六日死亡，有
    死亡證明書影本在卷可按，而依財團法人基督教醫院九十一年元月二十二日（九
    一）嘉基醫字第０一０五號函稱林茂輝因敗血性休克（感染來源以泌尿道感染為
    最可能），合併呼吸衰竭，肝衰竭死亡，這些致死原因無法證明由車禍直接引起
    ，但與病患身體狀況不佳確有關連，是否由車禍間接造成仍必須參照車禍後治療
    醫療院所意見；而診療林茂輝之財團法人長庚紀念醫院九十一年四月十一日（九
    一）常庚院法字第０二四五號函稱患者當時經診斷為頸脊髓損傷，而依財團法人
    基督教醫院開立之死亡證明書所載死因，評估其死亡應與頸脊髓損傷無直接關係
    ；另華濟醫院九十一年四月十六日華（圖）字第九一０四一六０一號函稱患者林
    茂輝於九十年八月十三日至九月一日來本院住院十九天，九十年九月十日至同年
    月二十九日到長更開頸椎弓切除手術，九十年十二月六日死亡，死亡原因應與先
    前車禍無直接關係。足見告訴人之死亡與本件肇事受傷，並無相當因果關係，被
    告自不負過失致死刑責。
四、林茂輝因本件車禍而受有頭部外傷併腦震盪、左側第二至第九根肋骨骨折、多處
    裂傷（下唇二乘一公分、下巴三乘一公分）擦傷（左膝、兩手）及第二節至第六
    節頸椎脊髓損傷致四肢輕癱，已如前述，核被告所為，係犯刑法第二百八十四條
    第一項後段之過失致重傷罪。又被告於肇事後，在未為有偵查權限之機關或公務
    員發覺前，即向處理之嘉義縣警察局水上分局南新派出所警員乙○○供承係其駕
    車肇事，亦經員警乙○○證述明確，應依刑法第六十二條前段之規定減輕其刑。
    爰審酌被告之素行、生活狀況、智識程度、被害人之傷勢、被告之過失程度、迄
    未與被害人家屬達成和解、犯罪後之態度暨其他一切情狀，量處如主文所示之刑
    。
據上論斷，應依刑事訴訟法第二百九十九條第一項前段，刑法第二百八十四條第一項
後段、第六十二條前段，罰金罰鍰提高標準條例第一條前段判決如主文。
本案經檢察官周欣潔到庭執行職務
中    華    民    國      九十二      年      七      月      二十二    日
                              臺灣嘉義地方法院交通法庭
                                  法  官  沈  福  財
右正本證明與原本無異。
如不服本判決，應於判決送達後十日內，向本院提出上訴狀。
所犯法條：
刑法第二百八十四條第一項：因過失傷害人者，處六月以下有期徒刑、拘役或五百元
以下罰金，致重傷者，處一年以下有期徒刑、拘役或五百元以下罰金。
第二項：從事業務之人，因業務上之過失傷害人者，處一年以下有期徒刑、拘役或一
千元以下罰金。致重傷者，處三年以下有期徒刑、拘役或二千元以下罰金。
中    華    民    國      九十二      年      七      月      二十二    日
                                  書記官  黃  郁  萍


司法院資訊處製作；財團法人民間司法改革基金會備份。
